【裁判字號】    90,上訴,594
【裁判日期】    900621
【裁判案由】    毒品危害防制條例
【裁判全文】
臺灣高等法院臺南分院刑事判決           九十年度上訴字第五九四號        Ｃ
      上  訴  人
      即  被  告  甲  ○  ○
      指定辯護人  本院公設辯護人  乙  ○  ○
右上訴人因毒品案件，不服中華民國九十年三月十四日臺灣雲林地方法院八十九年度
訴字第四五○號第一審判決（起訴案號：臺灣雲林地方法院檢察署八十九年度偵字第
五○○九號），提起上訴，本院判決如左：
      主      文
上訴駁回。
      事      實
一、甲○○於民國（下同）八十二年間，因施用毒品等案件，經台灣彰化地方法院判
    處有期徒刑四年四月確定，於八十八年七月九日執行完畢，竟不知悔改，仍基於
    意圖營利之概括犯意，以其所有附表一、所示行動電話二支，供作「買賣」
    海洛因聯絡之用，每次以新臺幣（下同）六千元價格，向不詳姓名成年男子，先
    後四至五次，購入一錢重海洛因，部分供己施用，其餘以電子秤、研磨器、壓縮
    器、螺絲工具、絞絆器等工具，予以減量、稀釋，再以○．二至○．六公克不等
    分量，用分裝鏟裝入夾鏈袋，以封口器封裝成一包。自八十九年九月間某日起，
    至八十九年十二月廿三日止，在雲林縣內各地，以每包一千至二千元不等價格，
    分別販賣予綽號「長倉」、「七龍珠」、「阿沖」、「阿忠」、「阿耀」等人，
    以賺取差額牟利。其中「阿忠」、「阿耀」及某不詳姓名人，因買受海洛未能給
    付現金，各以其所有如附表一至行動電話三支質押，用以抵償購買海洛因價
    金。嗣於八十九年十一月廿四日晚上十一時許，在雲林縣斗六市○○街卅九之廿
    五號，為警查獲，並扣得如附表一及附表二所示各類物品。
二、案經雲林縣警察局移送臺灣雲林地方法院檢察署檢察官偵查起訴。
      理      由
一、訊據上訴人即被告供承於右揭時地，為警查獲附表一、二所示物品之事實，然否
    認有販賣毒品行為，辯稱其因意志消沈，始於警偵訊及原審供承販毒，但原審判
    決後其母突告病危，為此提起上訴，至扣案販毒工具係「利叔」者所寄放，非伊
    所有云云。另就販賣所得五萬七千五百元部分，於原審辯稱其中三萬元，係伊向
    綽號「利叔」男子借用，並非販賣毒品所得云云。於上訴本院後則改稱，係其向
    胞兄洪文騫借提款卡提取十萬元，其中四萬二千元向「利叔」購毒，自行花用五
    百元，故剩下五萬七千五百元被警查獲云云。惟右揭被告販賣毒品部分，已據被
    告於警偵訊及原審自白不諱，經核與證人即查獲員警邱裕然於原審證述查獲情節
    相符（詳原審卷六十八頁），且有查獲時照片四幀、錄影帶，及附表一編號１至
    所示海洛因、夾鏈袋、分裝鏟、電子秤、天平秤秤頭、研磨器、壓縮器、螺絲
    工具、封口器、絞絆器、行動電話、五萬七千五百元扣案可佐。又附表一編號１
    所示扣案海洛因三十包經送檢驗結果，確係第一級毒品海洛因，有法務部調查局
    八十九年十二月十八日鑑定通知書一紙附卷可稽（詳原審卷六二頁）。雖被告於
    上訴本院後辯稱因意志消沈而供承販毒，但販毒係刑責重大罪行，衡情應不致因
    意志消沈而自承販毒行為。再就查獲扣案工具，無一非係供販毒所用，且被告被
    查獲時，即被扣得已分裝完成三十包海洛因，凡此扣案販毒證物，實不容被告空
    言狡辯係因意志消沈而承認販毒。況被告自獲案迄本院審結，均無法提供「利叔
    」之真實姓名地址，以供本院查證。所辯扣案販毒工具係「利叔」寄放，即無可
    取。就販賣毒品部分，被告於警偵訊及原審自白，徵諸附表一所示扣案毒品及販
    毒工具，已足認被告自白，與事實相符。本件事證明確，被告連續販賣第一級毒
    品海洛因，堪以認定。被告於本院審理否認販賣毒品，顯係事後卸責之詞，不足
    採信。
二、至被告就販賣所得五萬七千五百元部分，於原審辯稱其中三萬元，係伊向綽號「
    利叔」男子借用，以繳納保險費，並非販賣毒品所得一節。經查證人即被告兄嫂
    洪陳秀卿於原審證述：伊係國華人壽業務員，因婆婆以被告為被保險人，向伊要
    保，受益人是婆婆，保額一百萬元，保費三萬元，後來縮小保額為十萬元，保費
    一直是公公給付，從未向被告拿過保險費等語（詳原審卷一○○頁）。被告於原
    審此項辯解，即非有據。又被告所辯五萬七千五百元，係其借用其胞兄提款卡提
    取十萬元花用所剩云云。經查被告如認扣案現金，係向其胞兄借用提款卡提領十
    萬元花用所剩，此一事實，並不涉犯罪，何以被告未於警偵訊或原審時供出！被
    告直至經判處重刑，上訴本院始作此辯解，所辯令人生疑。又縱認被告曾向其胞
    兄借用提款卡領取十萬元，花用剩下扣案五萬七千五百元，而其餘四萬二千五百
    元，使用四萬二千元向「利叔」購毒等情。但被告就「利叔」者，被告至本院審
    理時仍未能供出，以利查證，已如前述，則被告是否確有花用四萬二千元購毒，
    亦非無疑。是就扣案五萬七千五百元，被告辯稱非販毒所得，即難採信。況被告
    就此五萬七千五百元，先供稱係向「利叔」者借取以繳保費，後又改稱是向胞兄
    向提款卡領取十萬元花剩，前後供詞不一，更令人對其於本院此項辯詞存疑。據
    此，被告所辯扣案五萬七千五百元，其中三萬元，係伊向「利叔」借以繳納保費
    ，或係向胞兄借得花剩，要非事實。又本件被告所有五萬七千五百元，為警查獲
    時，係一同為警查扣，且被告已供認扣案五萬七千五百元，部分為販賣毒品所得
    ，是扣案五萬七千五百元，應全係被告販賣毒品所得無誤。
三、核被告所為，係犯毒品危害防制條例第四條第一項販賣第一級毒品罪。被告持有
    毒品海洛因，進而販賣，其持有低度行為，應為販賣高度行為所吸收，不另論罪
    。又被告先後多次販賣犯行，均時間緊接，手法相同，且觸犯構成要件相同罪名
    ，顯係基於概括犯意反覆為之，為連續犯，應依刑法第五十六條規定，論以一罪
    。又被告曾於八十二年間，因施用毒品等案件，經台灣彰化地方法院判處有期徒
    刑四年四月確定，於八十八年七月九日執行完畢，有台灣高等法院被告全國前案
    紀錄表、台灣雲林地方法院檢察署刑案資料查註紀錄表各一紙附卷可稽，其於五
    年內再犯本件有期徒刑以上之罪，為累犯。本件被告其連續犯、累犯部分，本應
    依法加重或遞加其刑，然因被告所犯本罪法定刑為死刑、無期徒刑，依刑法第六
    十四條第一項、第六十五條第一項規定，死刑、無期徒刑均不得加重，爰依法不
    予加重或遞加其刑，附此敘明。
四、原審以被告罪證明確，因予論罪科刑，並適用毒品危害防制條例第四條第一項、
    第十八條第一項前段、第十九條第一項，刑法第十一條前段、第五十六條、第四
    十七條、第三十七條第一項規定，並審酌被告素行、犯罪動機、目的、販賣毒品
    次數、所得、其行為足以影響國民身心健康，及犯後態度等一切情狀，對被告量
    處無期徒刑，併依刑法第三十七條第一項規定，諭知被告禠奪公權終身，復敘明
    被告係因私利而販賣毒品，害人害己，並牟有利益，影響國民身心健康，危害社
    會，經衡其犯罪情狀尚不足以引起社會上一般人之同情而堪予憫恕，故無從依刑
    法第五十九條規定，予以減輕其刑。又附表一編號１扣案海洛因三十包，為查獲
    毒品，依毒品危害防制條例第十八條第一項前段之規定，宣告沒收銷燬之；附表
    一編號２至扣案物品，為被告所有，以供販賣海洛因聯絡、減量、稀釋及分裝
    所用之財物，依毒品危害防制條例第十九條第一項之規定，宣告沒收；附表一編
    號至為被告販賣毒品所得之物，併依毒品危害防制條例第十九條第一項之規
    定，宣告沒收。又附表二編號１至５所示物品，或非毒品，或供被告施用第二級
    毒品安非他命，或送驗時未發現含有毒品，或與本件無關，原審併予敘明均不另
    宣告沒收。本院經核原判決，認事用法，均無違誤，量刑亦稱妥適，被告上訴意
    旨，翻異前供，否認犯罪，並無可取，為無理由，應予駁回。
五、另本件查獲時併扣得被告持有第二毒品安非他命六包（十．三公克），經鑑定結
    果雖係毒品安非他命（詳原審卷第七九頁）。但此部分並非公訴人本件起訴販毒
    之對象，且公訴人起訴事實亦未及於被告持有第二級毒品安非他命，此部分自應
    由檢察官另案偵查，併此敘明。
據上論斷，應依刑事訴訟法第三百六十八條，判決如主文。
本案經檢察官羅清溪到庭執行職務。
中    華    民    國      九十      年      六      月      廿一        日
                                  臺灣高等法院臺南分院刑事第五庭
                                      審判長法官  茆    臺    雲
                                            法官  蔡    長    林
                                            法官  董    武    全
右正本證明與原本無異。
如不服本判決，應於判決送達後十日內向本院提出上訴狀，其未敘述理由者並應於提
出上訴狀後十日內向本院補提理由書（應附繕本)。
                                      法院書記官  黃    全    忠
中    華    民    國      九十      年      七      月      三          日
附錄法條：
毒品危害防制條例第四條第一項：製造、運輸、販賣第一級毒品者，處死刑或無期徒
                              刑；處無期徒刑者，得併科新台幣一千萬元以下罰
                              金。
附表一
┌──┬────────────┬───────┬───────────┐
│編號│扣    案    物    品    │數      量    │備         註         │
├──┼────────────┼───────┼───────────┤
│1.  │第一級毒品海洛因        │三十包，驗餘合│為查獲毒品，依毒品危害│
│    │                        │計淨重一百三十│防制條例第十八條第一項│
│    │                        │八公克，包裝重│前段，宣告沒收銷燬。  │
│    │                        │十五．○六公克│                      │
├──┼────────────┼───────┼───────────┤
│2.  │夾鏈袋                  │一大包        │為被告所有，供販賣海洛│
│    │                        │              │因分裝之用，依毒品危害│
│    │                        │              │防制條例第十九條第一項│
│    │                        │              │宣告沒收。            │
├──┼────────────┼───────┼───────────┤
│3.  │分裝鏟                  │七支          │同右。                │
├──┼────────────┼───────┼───────────┤
│4.  │電子秤                  │一台          │同右。                │
└──┴────────────┴───────┴───────────┘
┌──┬────────────┬───────┬───────────┐
│5.  │天平秤秤頭              │一組          │為被告所有，供調整販賣│
│    │                        │              │海洛因所用電子秤，依毒│
│    │                        │              │品危害防制條例第十九條│
│    │                        │              │第一項宣告沒收。      │
├──┼────────────┼───────┼───────────┤
│6.  │研磨器                  │一組          │為被告所有，供販賣海洛│
│    │                        │              │因減量之用，依毒品危害│
│    │                        │              │防制條例第十九條第一項│
│    │                        │              │宣告沒收。            │
├──┼────────────┼───────┼───────────┤
│7.  │壓縮器                  │二組          │為被告所有，供販賣海洛│
│    │                        │              │因減量之用，依毒品危害│
│    │                        │              │防制條例第十九條第一項│
│    │                        │              │宣告沒收。            │
├──┼────────────┼───────┼───────────┤
│8.  │螺絲工具                │一組          │同右。                │
└──┴────────────┴───────┴───────────┘
┌──┬────────────┬───────┬───────────┐
│9.  │封口器                  │一組          │為被告所有，供販賣海洛│
│    │                        │              │因分裝之用，依毒品危害│
│    │                        │              │防制條例第十九條第一項│
│    │                    │              │宣告沒收。            │
├──┼────────────┼───────┼───────────┤
│10.  │攪拌器                  │一組          │為被告所有，供販賣海洛│
│    │                        │              │因減量之用，依毒品危害│
│    │                        │              │防制條例第十九條第一項│
│    │                        │              │宣告沒收。            │
├──┼────────────┼───────┼───────────┤
│11.  │Motorola-cd928行動電話  │一支          │為被告所有，供販賣海洛│
│    │                        │              │因聯絡之用，依毒品危害│
│    │                        │              │防制條例第十九條第一項│
│    │                        │              │宣告沒收。            │
├──┼────────────┼───────┼───────────┤
│12.  │Nokia行動電話           │一支          │同右                  │
└──┴────────────┴───────┴───────────┘
┌──┬────────────┬───────┬───────────┐
│13.  │Motorola─Lf200I行動電話│一支          │販賣海洛因所得        │
├──┼────────────┼───────┼───────────┤
│14.  │Motorola行動電話        │一支          │販賣海洛因所得        │
├──┼────────────┼───────┼───────────┤
│15.  │Siemnes 行動電話        │一支          │販賣海洛因所得        │
├──┼────────────┼───────┼───────────┤
│16.  │新台幣五萬七千五百元    │              │販賣海洛因所得        │
└──┴────────────┴───────┴───────────┘
附表二
┌──┬─────────┬───────┬───────────┐
│編號│物    品          │數      量    │備         註         │
├──┼─────────┼───────┼───────────┤
│1.  │非毒品之不詳物品  │一包          │非為毒品(原審卷62頁)  │
├──┼─────────┼───────┼───────────┤
│2.  │玻璃球            │四支          │供被告吸食第二級毒品用│
└──┴─────────┴───────┴───────────┘
┌──┬─────────┬───────┬───────────┐
│3.  │吸食器            │二組          │供被告吸食第二級毒品用│
├──┼─────────┼───────┼───────────┤
│4.  │老虎鉗            │一組          │送驗時未發現含有毒品  │
├──┼─────────┼───────┼───────────┤
│5.  │監視器            │一組          │與本件無關            │
└──┴─────────┴───────┴───────────┘


司法院資訊處製作；財團法人民間司法改革基金會備份。
